【裁判字號】    97,台上,3632
【裁判日期】    970807
【裁判案由】    詐欺
【裁判全文】
最高法院刑事判決            九十七年度台上字第三六三二號
上  訴  人  台灣高等法院台南分院檢察署檢察官
被      告  甲○○
            乙○○
            丙○○
            丁○○
上列上訴人因被告等詐欺案件，不服台灣高等法院台南分院中華
民國九十六年六月二十一日第二審更審判決（九十五年度重上更
(三)字第一三一號，起訴案號：台灣台南地方法院檢察署八十六年
度偵字第一０二六０、一三０三三號），提起上訴，本院判決如
下：
    主  文
上訴駁回。
    理  由
按刑事訴訟法第三百七十七條規定，上訴於第三審法院，非以判
決違背法令為理由，不得為之。是提起第三審上訴，應以原判決
違背法令為理由，係屬法定要件。如果上訴理由書狀並未依據卷
內訴訟資料，具體指摘原判決不適用何種法則或如何適用不當，
或所指摘原判決違法情事，顯與法律規定得為第三審上訴理由之
違法情形，不相適合時，均應認其上訴為違背法律上之程式，予
以駁回。本件檢察官上訴意旨略稱：原判決事實欄記載被告丙○
○商請帝德水電工程有限公司（下稱帝德公司）負責人童孟秋，
製作新台幣（下同）四千二百六十一萬八千二百二十元之估價單
，配合被告乙○○向奇美實業股份有限公司（下稱奇美公司）取
得日本新瀉鐵公所株式會社（下稱日本新瀉會社）高額估價單，
與丙○○為負責人之台保機電有限公司（下稱台保公司）所出具
三千八百零五萬元之估價單比價。經乙○○偽造公證紀錄後，再
由知情之被告甲○○（台灣產物保險股份有限公司〔下稱台產公
司〕海上保險理賠科科長）簽報上級，核准由台保公司以最低價
得標，被告等遂共同自浮報之三千八百零五萬元承修價中，詐得
其中一千四百萬元等情。則被告等利用無參與比價競標意思之帝
德公司、日本新瀉會社之估價單虛偽比價競標。則帝德公司、日
本新瀉會社之估價單，已非屬單純業務上登載之文書，而係參與
競標表示欲承攬之私文書，被告等所為應屬行使偽造私文書犯行
，且其與被告等之詐欺取財犯行間，具有牽連犯裁判上一罪之關
係。乃原判決就該部分論被告等以業務登載不實罪，於法有違等
語。
惟查原判決撤銷第一審關於被告四人部分之判決，改判論處被告
四人共同意圖為自己不法之所有，以詐術使人將本人之物交付罪
刑，已依憑卷內訴訟資料詳予敘明所憑之證據及認定之理由，從
形式上觀察，並無違背法令之情形。按證據之取捨與證據之證明
力如何，均屬事實審法院得自由裁量、判斷之職權；苟其此項裁
量、判斷，並不悖乎通常一般之人日常生活經驗之定則或論理法
則，又於判決內論述其何以作此判斷之心證理由者，即不得任意
指摘其為違法，而據為提起第三審上訴之合法理由。原判決綜合
卷內各項證據資料，認定被告四人有前揭犯行等情，乃其採證認
事調查職權之合法行使，不容任意指為違法。原判決於事實欄一
記載：乙○○係大地公證服務有限公司總經理；於事實欄一、(二)
記載：丙○○為配合台產公司之作業規定，遂請不知情之帝德公
司負責人童孟秋，製作四千二百六十一萬八千二百二十元之高額
估價單，並配合乙○○向奇美公司所取得之日本新瀉會社高額報
價單，及台保公司所提出之三千八百零五萬元估價單後，交由乙
○○偽造比價公證紀錄，甲○○明知上情，竟予簽報矇騙上級擬
准以三千八百零五萬元，交由台保公司以最低價得標承修該一號
發電機組等情。其並未認定帝德公司、日本新瀉會社之估價單係
屬偽造之私文書，而僅認定乙○○取得帝德公司、日本新瀉會社
之估價單後，據以偽造相關比價公證紀錄並提交甲○○行使，則
原判決因認被告等該部分所為係犯刑法第二百十六條、第二百十
五條之行使登載不實文書罪，並非無據。檢察官上訴意旨任意推
論被告等該部分所為，係犯刑法第二百十六條、第二百十條之行
使偽造私文書罪，並非有據。檢察官上訴意旨就原審已調查說明
之事項，漫加指摘原判決有適用法則不當之違法云云，其與法律
規定得為第三審上訴理由之違法情形不相適合，其上訴違背法律
上之程式，應予駁回。
據上論結，應依刑事訴訟法第三百九十五條前段，判決如主文。
中    華    民    國  九十七  年    八    月    七    日
                      最高法院刑事第一庭
                          審判長法官  董  明  霈
                                法官  林  茂  雄
                                法官  張  祺  祥
                                法官  宋      祺
                                法官  陳  祐  治
      本件正本證明與原本無異
                                      書  記  官
中    華    民    國  九十七  年    八    月   十四   日
                                                      V


司法院資訊處製作；財團法人民間司法改革基金會備份。
